【裁判字號】    99,交聲,1061
【裁判日期】    990427
【裁判案由】    聲明異議
【裁判全文】
臺灣高雄地方法院交通事件裁定        99年度交聲字第1061號
原處分機關  交通部公路總局高雄區監理所
異  議  人  甲○○
上列異議人因違反道路交通管理處罰條例案件，對於交通部公路
總局高雄區監理所中華民國99年4 月12日所為處分（原處分案號
：高監自裁字第裁80-N00000000號）聲明異議，本院裁定如下：
    主  文
原處分撤銷。
甲○○汽車駕駛人，駕駛普通小型車經測試檢定酒精濃度超過規
定標準，處罰鍰新臺幣參萬肆仟伍佰元（已繳納），吊扣其小型
車普通駕駛執照壹年，並應接受道路交通安全講習。
    理  由
一、原處分及移送意旨略以：受處分人甲○○於民國99年4 月7
    日19時32分許，駕駛車號YD-9405 號自用一般小客車（下稱
    自小客車），行經高雄縣鳥松鄉○○路與水管路口，經警測
    試檢定其呼氣中酒精濃度為每公升0.47毫克，超過規定標準
    ，而掣單舉發，爰依道路交通管理處罰條例第35條第1 項第
    1 款之規定，裁處受處分人罰鍰新臺幣（下同）3 萬4,500
    元（受處分人已於99年4 月12日繳納完畢），吊扣其職業大
    貨車駕駛執照12個月（因受處分人未領有小型車普通駕駛執
    照，逕行吊扣其職業大貨車駕駛執照），並應參加道路交通
    安全講習等情。
二、聲明異議意旨則以：異議人因酒後駕駛自小客車違規，詎原
    處分機關竟吊扣異議人之職業大貨車駕駛執照，影響異議人
    生計，為此聲明異議，請求撤銷原處分等語。
三、查異議人即受處分人甲○○（下稱異議人）於99年4 月7 日
    19時32分許，駕駛車號YD-9405 號自小客車，行經高雄縣鳥
    松鄉○○路與水管路口，經警測試檢定其呼氣中酒精濃度為
    每公升0.47毫克，超過規定標準，而掣單舉發，經原處分機
    關依道路交通管理處罰條例第35條第1 項第1 款之規定，裁
    處異議人罰鍰3 萬4,500 元（受處分人已於99年4 月12日繳
    納完畢），吊扣駕駛執照12個月，並應參加道路交通安全講
    習，且因異議人未領有小型車普通駕駛執照，逕予執行吊扣
    其所考領之職業大貨車駕駛執照等情，業據異議人於聲明異
    議狀內記載其旨，並有高雄縣政府警察局舉發違反道路交通
    管理事件通知單影本、交通部公路總局高雄區○○○○○道
    路交通管理事件裁決書、送達證書影本、聲明異議移送書、
    汽車駕照基本資料各1 份在卷可稽，異議人確有上開交通違
    規行為，固堪認定。
四、按汽車駕駛人，駕駛汽車經測試檢定酒精濃度超過規定標準
    者，處1 萬5 千元以上6 萬元以下罰鍰，並當場移置保管其
    車輛及吊扣其駕駛執照1 年；又汽車駕駛人，有道路交通管
    理處罰條例第35條第1 項規定之情形者，應接受道路交通安
    全講習，道路交通管理處罰條例第35條第1 項第1 款、第24
    條第1 項第2 款分別定有明文。又修正前同條例第68條原規
    定：「汽車駕駛人，因違反本條例及道路交通安全規則之規
    定，受吊扣或吊銷駕駛執照處分時，吊扣或吊銷其持有各級
    車類之駕駛執照」。惟該規定業於94年12月14日修正，並於
    95年3 月1 日施行，修正後已刪除關於「吊扣」之文字，修
    正理由係以原條文將違規駕駛人所持有之各級車類駕駛執照
    一併吊扣或吊銷，失之過酷，影響人民工作及生活甚鉅，故
    刪除原條文關於「吊扣」之文字，即已廢止「受吊扣駕駛執
    照處分時，吊扣其持有各級車類之駕駛執照」之規定，依修
    正後該條規定，受吊扣駕駛執照處分時，僅得吊扣違規當時
    所駕車類之駕駛執照，已無吊扣其持有各級車類駕駛執照之
    法律依據。本件異議人違規當時既係酒後駕駛自小客車，而
    受吊扣駕駛執照之處罰，依現行道路交通管理處罰條例第68
    條之規定，自僅得吊扣其小型車普通駕駛執照。縱異議人違
    規當時僅領有職業大貨車駕駛執照，未領有小型車普通駕駛
    執照，亦無轉而吊扣其他各級車類駕駛執照之法律依據。原
    處分機關逕行裁處吊扣異議人之職業大貨車駕駛執照，與道
    路交通管理處罰條例第68條規定不合，自非合法。況按「行
    政行為採取方法所造成之損害，不得與欲達成目的之利益顯
    失均衡」，行政程序法第7 條第3 款已明揭行政處分應遵循
    比例原則之旨。原處分機關對於本件異議人酒後駕駛自小客
    車之違規情形，逕為吊扣其職業大貨車駕駛執照之處分，雖
    可達成禁止異議人酒後駕駛自小客車之目的，然亦同時造成
    剝奪其駕駛職業大貨車之結果，所造成之損害與所欲達成目
    的之利益，顯然失衡，有違比例原則。固然監理機關對於駕
    駛執照管理採「一人一照」政策，於考領較高一級之駕駛執
    照時，即廢止原級駕駛執照，以致駕駛人駕駛較低等級之交
    通工具違規時，無從吊扣該等級之駕駛執照。惟此乃監理機
    關自行變更駕駛執照管理政策，即可達成吊扣該較低等級駕
    駛執照之行政目的，自不得於欠缺法律依據之情形下，任意
    擴張解釋，選擇侵害人民權利較大之手段以達成原行政目的
    。
五、本件異議人酒後駕車因僅有一個交通違規行為，有關處罰效
    果之罰鍰、吊扣駕駛執照、接受道路交通安全講習，與該交
    通違規行為是否存在，均無從分離。法院審理時應先確定異
    議人是否確有交通違規行為存在，再決定原處分機關所適用
    之法律有無錯誤。異議人如已對於原處分之一部分聲明異議
    ，法院即應就與違規行為無從分離之罰鍰、吊扣駕駛執照、
    道路交通安全講習等全部處罰效果，併予審理。本件原處分
    關於吊扣異議人之職業大貨車駕駛執照部分，違反道路交通
    管理處罰條例第68條之規定，並非合法，受處分人就此部分
    聲明異議，為有理由。原處分既無可維持，自應由本院依道
    路交通案件處理辦法第20條之規定，將原處分全部撤銷，並
    自為罰鍰3 萬4,500 元（異議人已於99年4 月12日繳納完畢
    ，不得重複執行），吊扣異議人小型車普通駕駛執照1 年（
    不得執行吊扣其他等級駕駛執照），並應接受道路交通安全
    講習之裁定。
六、依道路交通案件處理辦法第20條，道路交通管理處罰條例第
    87條第2 項、第35條第1 項第1 款、第24條第1 項第2 款，
    裁定如主文。
中    華    民    國    99    年    4     月    27    日
                    交通法庭    法  官  林柏壽
以上正本係照原本作成。
如不服本裁定，應於送達後5 日內，向本院提出抗告狀。
中    華    民    國    99    年    4     月    27    日
                                書記官  洪嘉慧

司法院資訊處製作；財團法人民間司法改革基金會備份。
